臺灣臺中地方法院民事判決　九十一年度簡上字第二三七號
　　上訴人　即
　　附帶被上訴人　丙○○
　　附帶上訴人　　甲○○
　　訴訟代理人　　乙○○
　　　　　　　　　丁○○
右當事人間請求損害賠償事件，上訴人對於中華民國九十一年四月二十五日本院沙鹿
簡易庭九十一年度沙簡字第四六號第一審判決提起上訴及追加起訴，被上訴人提起附
帶上訴，本院判決如左：
    主    文
原判決關於駁回後開上訴人在第一審之訴及該部分假執行之宣告，暨除確定部分外之
訴訟費用之裁判均廢棄。
右開廢棄部分，被上訴人應再給付上訴人新臺幣伍萬參仟玖佰元及自民國九十年十二
月二十日起至清償日止按年息百分之五計算之利息。
上訴人其餘上訴及追加之訴均駁回。
附帶上訴人之附帶上訴駁回。
第一審（除確定部分外）之訴訟費用由被上訴人負擔百分之五十四，餘由上訴人負擔
；第二審訴訟費用關於上訴部分由被上訴人負擔百分之六十九，餘由上訴人負擔；第
二審訴訟費用關於附帶上訴部分由附帶上訴人負擔；關於上訴人追加之訴訴訟費用由
上訴人負擔。
    事    實
甲、上訴人即附帶被上訴人方面：
  壹、聲明：
　 一、上訴及追加部分：
    （一）原判決關於駁回上訴人請求被上訴人給付新台幣（下同）七萬八千五百三
          十一元及自民國九十年十二月二十日起至清償日止按年息百分之五計算之
          利息部分廢棄。
　  （二）被上訴人應再給付上訴人十五萬八千五百三十一元及自民國九十年十二月
          二十日起至清償日止按年息百分之五計算之利息。
    二、駁回附帶上訴人之附帶上訴。
  貳、陳述：除與原審判決書所載者相同茲予引用外，補稱：
    一、本件交通事故，經鑑定結果係被上訴人之過失所致，上訴人並無過失，被上
        訴人應賠償上訴人之損害。
    二、上訴人於車禍後將上訴人所有Ｈ６─０五七二號自小客車送至修車廠，被上
        訴人委託他的保險公司人員去處理，上訴人要對車廠表示修車項目之意見，
        但車廠說要聽保險公司之意見，不聽上訴人意見，且被上訴人之保險公司又
        不與上訴人協調，關於修理之項目並未知會上訴人，上訴人僅要求回復原狀
        ，被上訴人送修應該用舊品，不應以新品修理，被上訴人未經上訴人同意自
        行決定更換新的零件，原審判決將修車費折舊部分金額扣除不合理，該部分
        金額被上訴人仍應賠償上訴人。
    三、上訴人除受系爭車輛修理費用之損害外，該車輛於修復後並受有因發生車禍
        致價值減損八萬元之損害，就此部分追加起訴。該車輛於車禍當時若未發生
        車禍價值為十五萬元，因發生車禍雖經修復仍會價值減損。
    四、被上訴人於原審即已自認上訴人每日交通費三百七十元之事實，不得再為爭
        執。
  參、證據：援用原審之立證方法，另提出汽車鑑定報告書一件。
乙、被上訴人即附帶上訴人方面：
  壹、聲明：
    一、駁回上訴人之上訴。
    二、附帶上訴部分：
    （一）原判決關於命附帶上訴人給付附帶被上訴人貳萬壹仟捌佰拾元（即超過
          五萬二千九百九十一元部分）及自九十年十二月二十日起至清償日止按年
          息百分之五計算之利息部分廢棄。
    （二）前項廢棄部分，上訴人在第一審之訴駁回。
  貳、陳述：除與原審判決書所載者相同茲予引用外，補稱：
    一、原審判決關於修車期間之交通費計算為每日交通費三百七十元乘以修車期間
        五十九日為二萬一千八百三十元，被上訴人固不爭執被上訴人於原審曾對上
        訴人每日交通費三百七十元自認之事實，惟原審判決認定修車期間自九十年
        十月九日起至同年十一月六日止，應為二十九日，原審判決以五十九日計算
        交通費，其計算基礎顯然有誤。
    二、修理上訴人之車輛時有經過上訴人同意才修理，保險公司無權去決定車子是
        否要修理，且保險公司看完車子後修車廠會經過車主同意才修理，上訴人主
        張修車廠沒有知會他可能是修車廠的問題。
    三、上訴人提出之全國汽車電腦企業有限公司鑑定報告稱上訴人所有之系爭車輛
        於車禍事故後折損市場價格六萬元至八萬元，惟該鑑定之公司組織為何？設
        立是否合法？鑑定方法為何？鑑定結果是否具公信力？均為被上訴人所質疑
        。
    四、鑑定結果認系爭車輛車禍前價格十五萬元顯係偏高，依一般中古車行情應為
        十一萬元，鑑定結果認價值減損價格六萬五千元亦屬過高，且該車既未經交
        易即未受有交易之損失。
  參、證據：除援用原審之立證方法外，並提出中古車價格行情表一件；復聲請訊問
      全國汽車電腦企業有限公司之鑑定人到庭說明；暨聲請本院囑託其他機關鑑定
      系爭車輛價值減損之金額。
    理    由
一、按在第二審為訴之變更或追加，非經他造同意，不得為之。但第二百五十五條第
    一項第二款至第六款情形，不在此限。又訴狀送達後，原告不得將原訴變更或追
    加他訴。但有下列各款情形之一者，不在此限：二請求之基礎事實同一者。三、
    擴張或減縮應受判決事項之聲明者。民事訴訟法第四百四十六條第一項、第二百
    五十五條第一項第二款、第三款定有明文。查本件上訴人於二審追加請求被上訴
    人賠償車輛價值減損之金額八萬元及法定遲延利息部分，係本於同一車輛事故所
    生之侵權行為損害賠償請求權，依前揭規定，其所為訴之追加應予准許，先予敘
    明。
二、本件上訴人起訴主張其駕駛車號Ｈ六－０五七二號自用小客車，於九十年十月九
    日十二時五十分許，在台中市○○區○○路二段七六號前，遭被上訴人駕駛之車
    號二Ｑ－五四五七號自小客車由後衝撞，且推撞在前之車號ＭＱ－五七二六號自
    用小貨車，使上訴人車輛遭致嚴重毀損，計支出修理費十三萬一千五百二十二元
    ，其中工資四萬四千二百六十二元，零件八萬七千二百六十元；又上訴人送修車
    輛費時六十一日，該期間因無車可用，每日花費交通費三百七十元，共計二萬二
    千五百七十元；再被上訴人肇事後，拒不出面解決，致使上訴人得請假奔波往返
    於各單位（如調解委員會、汽車修理廠、交通隊、管區派出所、郵局、鑑定委員
    會、法院等）辦理相關事宜，造成上訴人工作生活嚴重脫序，精神耗損影響健康
    至鉅，故請求非財產上之損害五萬元，爰依侵權行為之法律關係，請求被上訴人
    給付上訴人二十萬四千零九十二元，及自起訴狀繕本送達被上訴人翌日即九十年
    十二月二十日起至清償日止按週年利率百分之五計算之利息，並陳明願供擔保請
    准宣告假執行；又上訴人於本院陳稱對原審判決扣除零件折舊金額部分不服，該
    部分被上訴人亦應賠償，並追加主張系爭車輛雖經修復，惟因發生車禍致價值減
    損八萬元，被上訴人亦應賠償上訴人等語。被上訴人則抗辯：原審判決就被上訴
    人應賠償之交通費日數計算有誤，又上訴人之車輛既未經交易即無價值減損可言
    ，鑑定結果認該車於事故前價值十五萬元及事故後價值減損金額六萬五千元均屬
    過高云云。
三、原審判決命被上訴人應給付上訴人修理費五萬二千九百九十一元、交通費二萬一
    千八百三十元，合計七萬四千八百二十一元，及自民國九十年十二月二十日起至
    清償日止按週年利率百分之五計算之利息，並就上訴人部分准供擔保宣告得假執
    行，上訴人在原審其餘之訴及假執行之聲請均駁回，上訴人就原審判決關於駁回
    其請求修車費零件折舊部分七萬八千五百三十一元及法定遲延利息部分不服提起
    上訴，被上訴人就原審判決命被上訴人給付超過五萬二千九百九十一元部分及法
    定遲延利息部分不服，提起附帶上訴。故原審判決關於命被上訴人應給付上訴人
    五萬二千九百九十一元部分及其法定遲延利息部分，暨駁回上訴人於第一審請求
    賠償精神賠償金五萬元及交通費其中七百四十元的部分與法定遲延利息部分，均
    已確定。
三、本件上訴人起訴主張其駕駛車號Ｈ六－０五七二號自用小客車，於九十年十月九
    日十二時五十分許，在台中市○○區○○路二段七六號前，遭被上訴人駕駛之車
    號二Ｑ－五四五七號自小客車由後衝撞，且推撞在前之車號ＭＱ－五七二六號自
    用小貨車，使上訴人車輛遭致嚴重毀損等事實，為被上訴人所不爭執，且本件車
    禍，經台灣省台中市區車輛行車事故鑑定委員會鑑定結果，認被上訴人駕駛自小
    客車疏未注意車前狀況、未保持安全距離追撞前車，為肇事原因，上訴人駕駛自
    小客車無肇事因素，此有該委員會出具之中鑑字第九００八二一號鑑定意見書附
    卷足證，被上訴人對該鑑定意見未予爭執，故堪認本件車禍係因被上訴人之過失
    所造成，且與上訴人車輛損害之發生有相當因果關係。從而上訴人本於侵權行為
    之法律關係請求被上訴人賠償損害，即屬有據。
四、茲就上訴人請求修車費、減損價值、交通費等費用（上訴人請求精神慰撫金部分
    經原審駁回，並已確定，不再論述）有無理由，分述如下：
（一）修車費部分：
　１、上訴人主張其所有Ｈ六－０五七二號自用小客車遭被上訴人駕駛之二Ｑ－五四
　　　五七號自用小客車撞損後支出修理費十三萬一千五百二十二元之事實，業據上
　　　訴人提出Ｈ六－０五七二號自用小客車之行車執照、南陽實業股份有限公司出
　　　具之估價單、統一發票等為證，且為被上訴人所不爭執，堪信為實在。而按因
　　　故意或過失不法侵害他人之權利者，負損害賠償責任；不法毀損他人之物者，
　　　被害人得請求賠償其物因毀損所減少之價額；負損害賠償責任者，債權人得請
　　　求支付回復原狀所必要之費用，以代回復原狀，民法第一百八十四條第一項前
　　　段、第一百九十六條、第二百十三條第三項分別定有明文。而請求賠償物被毀
　　　損所減少之價額，得以修復費用為估定標準，但以必要者為限，最高法院七十
　　　七年度第九次民事庭會議決議參照。準此，上訴人以請求回復原狀所必要之修
　　　理費，應屬適法，但其中以新零件更換舊零件之折舊部分非屬必要費用，應予
　　　扣除。上訴人主張零件折舊部分不應扣除，尚屬無據。查本件上訴人支出之汽
      車修理費用共計十三萬一千五百二十二元，其中八萬七千二百六十元為零件費
      ，其餘四萬四千二百六十二元為工資。而依行政院所頒「固定資產耐用年數表
      」及「固定資產折舊率表」之規定，自用小客車耐用年數為五年，依定率遞減
      法每年折舊千分之三六九。依卷附之車號Ｈ六－０五七二號自用小客車行車執
      照影本所載，該車領照使用日期為八十五年十月十四日，至事故發生時間九十
      年十月九日止，實際使用期間為四年十一月又二十四日，依「營利事業所得稅
      結算申報查核準則」第九十五條第六項所定「固定資產提列折舊採用定率遞減
      法者，以一年為計算單位，其使用期間未滿一年者，按實際使用之月數相當於
      全年之比例計算之，不滿一月者，以月計。」方式計算結果，扣除此折舊後之
      零件費為八千七百二十九元，其計算方式如下：
      第一年折舊為　　　　　　　　　87260　　　　×0.369=321990
      第二年折舊為          (00000-00000)        ×0.369=20318
      第三年折舊為       (00000-00000-20318)     ×0.369=12820
      第四年折舊為    (00000-00000-00000-00000)　 ×0.369=8090
      第五年折舊為  (00000-00000-00000-00000-8090)×0.369=5104
      扣除折舊後之費用為00000-00000-00000-00000-0000-0000=8729（元以下四捨
      五入），加上工資四萬四千二百六十二元，上訴人支出必要修理費用為五萬二
      千九百九十一元，其此部分請求，核與正當。
  ２、上訴人雖主張系爭車輛於修理時關於修理之項目並未知會上訴人，上訴人僅要
      求回復原狀，被上訴人送修應該用舊品，不應以新品修理，被上訴人未經上訴
      人同意自行決定更換新的零件，將修車費折舊部分金額扣除不合理，該部分金
      額被上訴人仍應賠償上訴人云云。惟查，修車時如更換舊零件，能否確保該舊
      零件之品質達其通常之效用，而得使該送修車輛回復車禍前之正常運作原狀，
      顯有可疑，且現今社會商業型態，修理車輛所用零件原則上均係以新品為之，
      少有以舊品修理之情形，再查上訴人並未主張舉證該車經修理更換零件之項目
      何者係無必要，是上訴人前開抗辯，並不影響前揭本院之判斷。
（二）減損價值部分：
  １、上訴人主張其所有系爭車輛雖經修復，仍受有車輛價值減損之損害等語，被上
      訴人則抗辯：該車既未經交易即無價值減損可言云云。按請求物因毀損所減少
      之價額時，被害人如能證明其物因毀損所減少之價額，超過必要之修復費用時
      ，就其差額，仍得請求賠償（最高法院七十七年五月十七日七十七年第九次決
      議可資參照）。則上訴人如能證明其物因毀損所減少之價額，超過必要之修復
      費用時，就其差額，仍得請求賠償。又汽車因車禍受損，雖得以修復，然因肇
      事受損，修復後汽車交易價值無論何時出售，依一般公眾週知之社會生活經驗
      ，自必貶損。被上訴人抗辯該車既未經交易即無價值減損可言云云，尚難憑採
      。
  ２、上訴人主張該車於事故時之價值為十五萬元，雖經修復惟仍有價值減損六至八
      萬元，固經提出其自行送鑑定之全國汽車電腦企業有限公司之鑑定報告書一件
      為證。惟被上訴人抗辯：上開鑑定報告是否有公信力為有可疑云云。經查，被
      上訴人聲請本院囑託其他機關再為鑑定，經本院送請台中市汽車商業同業公會
      鑑定結果，認該車於車禍前之市價為十五萬元，經修復後所減損之價格約為六
      萬五千元左右，此有台中市汽車商業同業公會九十一年十月四日（九十一）中
      汽男字第０五二號函及鑑定書在卷可證，而該鑑定書所鑑定之系爭車輛價值減
      損金額則在全國汽車電腦企業有限公司鑑定結果之六至八萬元之範圍內，明確
      認定為六萬五千元，另二次鑑定結果就系爭車輛車禍前市價均鑑定為十五萬元
      ，是本院認為應以台中市汽車商業同業公會鑑定結果為可採，至被上訴人抗辯
      二次鑑定價格均過高，該車於車禍前之市價應僅十一萬元云云，雖提出中古車
      價格行情表一件為憑，惟該行情表僅得供參考之用，尚不足以證明系爭車輛於
      車禍前之市價僅十一萬元，被上訴人之抗辯，即不可採。是上訴人主張其車輛
      尚受有價值減損六萬五千元之損害之範圍內，為有理由，逾此部分之主張，即
      屬無據。
（三）交通費部分：
      被上訴對上訴人主張其於無車可用期間每日支出交通費三百七十元之事實已於
　　　原審及本院準備程序中自認，此部分事實即可信為真正，而上訴人車輛係於九
　　　十年十月九日進廠，實際交修日為同年十月十一日，完成日期為同年十一月六
　　　日，此有南陽實業股份有限公司中彰分公司西屯服務廠九十一年三月十九日九
　　　十一年南西服字第一號函附於原審卷宗可查。綜上可知上訴人於九十年十月九
　　　日遭被上訴人駕車追撞至同年十一月六日為止，共計二十九日（原審判決誤載
　　　為五十九日），確為無車可供使用。上訴人於此期間支出之交通費，核屬其維
　　　持原有生活秩序所必需，且與被上訴人之侵權行為具有相當因果關係，故上訴
　　　人請求被上訴人賠償其支出之交通費一萬零七百三十元（計算式為：370×29
      =10730），亦屬正當。
五、綜上所述，上訴人共受有修理費用五萬二千九百九十一元及車輛價值減損六萬五
    千元、交通費一萬零七百三十元之損害，合計共十二萬八千七百二十一元。從而
    ，上訴人本於侵權行為之法律關係，請求被上訴人給付十二萬八千七百二十一元
    及自起訴狀繕本送達翌日即九十年十二月二十日起至清償日止按年息百分之五計
    算之利息（以下簡稱法定遲延利息），為有理由，應予准許，其餘請求即無理由
    ，應予駁回。關於逾上開應准許部分，原審為上訴人敗訴之判決，於法並無違誤
    ，上訴人就此部分而為之上訴及追加請求，均無理由，應駁回上訴人該部分之上
    訴及追加之訴。至原審僅判決被上訴人應給付七萬四千八百二十一元及法定遲延
    利息部分，就其餘應准許之五萬三千九百元（000000-00000=53900）及法定遲延
    利息部分，為上訴人敗訴之判決，上訴人指摘此部分不當，為有理由，應由本院
    將該部分予以廢棄改判如主文第二項所示。被上訴人就原審判決命其給付超過五
    萬二千九百九十一元之二萬一千八百三十元及法定遲延利息部分提起附帶上訴，
    為無理由，應予駁回。
六、據上論結，本件上訴人之上訴為一部有理由，一部無理由，追加之訴為無理由，
    被上訴人之附帶上訴為無理由，依民事訴訟法第四百三十六條之一第三項、第四
    百四十九條第一項、第四百五十條、第七十八條、第七十九條但書，判決如主文
    。
中　　　華　　　民　　　國　　九十一　　年　　 十一　　 月　  二十二　　 日
                                    臺灣臺中地方法院民事第三庭
~B審判長  法　官　張瑞蘭
~B        法　官　王金洲
~B        法　官　張國華
右為正本，係照原本作成。
本件判決不得上訴。
中　　　華　　　民　　　國　　九十一　　年　　 十一　　 月　  二十二　　 日
~B法院書記官
